【裁判字號】    90,台上,6276
【裁判日期】    901017
【裁判案由】    偽造文書
【裁判全文】
最高法院刑事判決                                九十年度台上字第六二七六號
    上  訴  人  甲○○
右上訴人因張昨非自訴偽造文書案件，不服台灣高等法院中華民國八十八年八月十日
第二審判決（八十八年度上訴字第一○九五號，自訴案號：台灣台北地方法院八十六
年度自字第一○九八號），提起上訴，本院判決如左：
    主  文
上訴駁回。
    理  由
按刑事訴訟法第三百七十七條規定，上訴於第三審法院，非以判決違背法令為理由，
不得為之。是提起第三審上訴，應以原判決違背法令為理由，係屬法定要件。如果上
訴理由狀並未依據卷內訴訟資料，具體指摘原判決不適用何種法則或如何適用不當，
或所指摘原判決違法情事，顯與法律規定得為第三審上訴理由之違法情形，不相適合
時，均應認其上訴為違背法律上之程式，予以駁回。本件原判決撤銷第一審之科刑判
決，改判仍論上訴人甲○○以共同連續行使偽造私文書，足以生損害於他人罪，判處
有期徒刑貳年貳月。係依憑共犯鍾文禮於第一審供認：其與上訴人均圖賺取差價，於
偽刻祭祀公業葉道高公嘗（下稱葉公委員會）等印章後，蓋用於偽造之買賣契約，嗣
平分自訴人所付價款之部分事實，自訴人張昨非於檢察官偵查中及第一審法院之指訴
，證人即葉公委員會委員葉日辛、管理人黃鼎盛於檢察官偵查中及第一審之證詞，卷
附鍾文禮偽以「葉正勝」名義簽收之支票存根影本、上訴人與葉公委員會間之原土地
買賣契約書、偽造之上訴人、「葉正勝」與葉公委員會間土地買賣契約書、民國八十
四年六月二十二日以「葉正勝」名義簽收之新台幣一百二十萬元收據，參酌上訴人於
第一審及原審調查時坦承在共犯朱哲雄家中，以共犯鍾文禮所帶之印章，由鍾文禮以
「葉正勝」名義署押蓋用於其、朱哲雄及葉公委員會間之土地買賣契約後，三人共同
至自訴人張昨非處談買賣契約事，並收受價款平分；再於八十四年六月間，介紹張昨
非買受「黃鼎盛」男子之土地，而收取款項之情事等證據資料，而為論斷，已敘述其
所憑之證據及論斷之理由。並以上訴人否認犯罪及所為辯解，為飾卸之詞，均無足取
，在理由內依憑調查所得證據，詳加指駁，並說明證人黃鼎盛、連崇順（原判決誤繕
為連金水）、黃依榔於原審之證言，與上訴人之前開犯行無關，無從採為有利上訴人
之認定，及不再傳喚鍾文禮之理由。從形式上觀察，原判決並無違背法令之情形存在
。上訴意旨置原判決所為明白論斷於不顧，專憑其個人之意見，就原判決理由已經詳
細說明之事項，及原審採證認事之職權行使，漫事爭執，或泛言原判決有不適用法則
、適用法則不當、理由不備、理由矛盾、應於審判期日調查之證據而未予調查之違誤
，難認已符合首揭法定之第三審上訴要件。又原判決已敘明依憑上開證據，上訴人應
負之罪責，已臻明確之心證理由，自亦係認定上訴人與自訴人間並非單純之買賣關係
，上訴意旨，徒執己見，指其有權售地，自訴人未陷於錯誤，不成立詐欺，原判決有
理由不備及矛盾云云，係就原審取捨證據之職權行使任意爭辯，並為事實上之爭執，
並非正當之第三審上訴理由。另原判決已載明自訴人是否尚積欠上訴人之債務，與上
訴人是否成立前開犯行無關之理由，是原判決縱未說明上訴人所提出之自訴人答辯狀
（述雙方有債權債務關係）無從資為有利上訴人之理由，亦與法律規定判決證據理
由矛盾及理由不備之違法情形，不相適合，上訴意旨專執己見，妄指為違法，仍非適
法之第三審上訴理由。再按刑法第二百十條之偽造文書罪，衹須所偽造之文書有足生
損害於公眾或他人之危險，即行成立，並不以確有損害事實之發生為構成要件。本件
縱上訴人聲請傳訊之證人葉日辛於原審證稱：上開偽造之買賣契約對其未造成實際損
害云云，亦無礙上訴人應成立之罪責，上訴意旨不依卷內資料具體指摘原判決如何違
背法令，徒執己見，任意指原判決不適用法則等語，不得資為第三審上訴之正當理由
。又上訴人於八十八年八月三日所提答辯狀係辯稱其無本件犯行，並未請求調閱台灣
桃園地方法院八十七年度重訴字第四號卷，有其答辯狀附於原審卷可按，且原判決既
認依憑上開證據，上訴人應負之罪責，已臻明確，則對前開八十七年度重訴字第四號
卷，雖未予調取，亦與法律規定應於審判期日調查之證據而未予調查之違法情形，不
相適合，不得任意指摘資為適法之第三審上訴理由。其上訴違背法律上之程式，應予
駁回。
據上論結，應依刑事訴訟法第三百九十五條前段，判決如主文。
中      華      民      國     九十     年      十      月     十七     日
                              最高法院刑事第十一庭
                                  審判長法官  林  增  福
                                        法官  邵  燕  玲
                                        法官  吳  昆  仁
                                        法官  陳  世  雄
                                        法官  惠  光  霞
      右正本證明與原本無異
                                              書  記  官
中      華      民      國     九十     年      十      月    二十三    日


司法院資訊處製作；財團法人民間司法改革基金會備份。
